臺灣高等法院刑事裁定
110年度抗字第1486號
抗 告 人即
再審聲請人  吳潤壹


上列抗告人即再審聲請人因傷害案件，不服臺灣臺北地方法院中
華民國110年9月6日所為駁回其聲請再審之裁定（110年度聲再字
第21號），提起抗告，本院裁定如下：
    主  文
抗告駁回。                                             
    理  由
一、原裁定意旨略以：查抗告人即再審聲請人吳潤壹（下稱抗告
    人）以本案現場監視器畫面係黑白，原確定判決之勘驗筆錄
    有誤，並主張告訴人施為元之診斷證明書未記載受傷之明確
    位置，不足以認定告訴人受有傷勢，而以發現確實新事實、
    新證據為由聲請再審，並提出現場監視錄影畫面翻拍照片4
    張為憑。然前揭勘驗筆錄及監視錄影畫面翻拍照片均係原確
    定判決據以認定抗告人構成傷害犯罪之證據，均非新證據。
    況抗告人前以相同事證為由聲請再審，經原審多次駁回抗告
    人之再審聲請，並經本院一再駁回其抗告，有原審106年度
    聲再字第6號、第31號、107年度聲再字第5號、第20號、108
    年度聲再字第12號、第25號、第35號、第40號、109年度聲
    再字第3號、第8號、第15號、第35號、110年度聲再字第10
    號等裁定，及本院106年度抗字第1341號、107年度抗字第73
    號、第1038號、第1943號、108年度抗字第590號、第1072號
    、第1546號、第2083號、109年度抗字第347號、第675號、
    第1881號、110年度抗字第260號、第1172號等裁定為證，足
    認抗告人本件聲請再審事由與前揭各次聲請再審之事由及證
    據方法均屬相同，是本件聲請再審顯不合法，應予駁回等語
    。
二、抗告意旨略以：原判決認抗告人「站了起來並往告訴人臉上
    揮了一拳」，致告訴人臉部下方有明顯黑影，但該監視器畫
    面係黑白，在光線照射下本存有黑影，自無從認定告訴人有
    流鼻血，原判決所認定之事實有瑕疵，違反經驗法則及論理
    法則，且與勘驗筆錄不符，亦欠缺時間關聯性，此節未經原
    審詳查並載明駁回之理由。又本院109年度抗字第1881號裁
    定認原判決並非以原審勘驗筆錄作為判決之依據，有違刑事
    訴訟法第155條第2項規定，不得作為判斷之依據，且並無出
    現原審勘查之事實，原判決所憑之勘驗筆錄有誤。另原審10
    6年度聲再字第6號裁定認「05：00：22」擷圖畫面僅見抗告
    人頸部以上及告訴人額頭以上部位，但監視器畫面並未出現
    抗告人頸部，故應係告訴人之手背，且告訴人確有掐抗告人
    之脖子，則基於雙方身高、臂展之差距，抗告人不可能有傷
    害告訴人之結果。又本院108年度抗字第590號亦認原判決係
    以告訴人毆打抗告人為其判決理由，且告訴人之診斷證明書
    並無記載其受傷之明確位置，不足以認定告訴人受有傷勢，
    此為已存在而未及調查之證據。綜上，爰依原審、本院前揭
    各件裁定之理由，並以現場監視錄影畫面為新證據而聲請再
    審。原審未詳查，違反公民與政治權利國際公約與刑事訴訟
    法無罪推定原則，爰提起抗告等語。
三、按有罪之判決確定後，為受判決人之利益聲請再審，必其聲
    請之理由合於刑事訴訟法第420條第1項所定情形之一，或第
    421條所定有足生影響於判決之重要證據漏未審酌者，始足
    當之。而刑事訴訟法第420條第1項第6款關於得為再審之原
    因規定，雖經修正為「因發現新事實或新證據，單獨或與先
    前之證據綜合判斷，足認受有罪判決之人應受無罪、免訴、
    免刑或輕於原判決所認罪名之判決者。」並增列第3項：「
    第1項第6款之新事實或新證據，指判決確定前已存在或成立
    而未及調查斟酌，及判決確定後始存在或成立之事實、證據
    。」但仍須以該所稱的新事實或新證據，確實足以動搖原確
    定判決所認定的犯罪事實，亦即學理上所謂的確實性（或明
    確性、顯著性）要件，方能准許再審。而聲請再審案件之事
    證，是否符合此項要件，其判斷當受客觀存在的經驗法則、
    論理法則所支配，並非聲請人任憑主觀、片面自作主張，即
    為已足。故倘聲請人所主張之新事實或新證據，若自形式上
    觀察，根本與原判決所確認之犯罪事實無何關聯，或單獨或
    與先前之證據綜合判斷，無法產生合理懷疑，不足以動搖原
    確定判決所認定之事實者，或對判決確定前已存在且已審酌
    之證據、事實，自為不同之評價，當然無庸贅行其他無益之
    調查，即不能據為聲請再審之原因，自無准予再審之餘地（
    最高法院109年度台抗字第261號裁定意旨參照）。次按法院
    認為無再審理由者，應以裁定駁回之；經此項裁定後，不得
    更以同一原因聲請再審。刑事訴訟法第434條第1項、第3項
    定有明文。所謂同一原因，係指同一事實之原因而言；是否
    為同一事實之原因，應就重行聲請再審之事由暨其提出之證
    據方法，與已經實體上裁定駁回之先前聲請，是否完全相同
    ，予以判斷。若前後二次聲請再審原因事實以及其所提出之
    證據方法相一致者，即屬同一事實之原因，自不許其更以同
    一原因聲請再審（最高法院107年度台抗字第166號裁定意旨
    參照）。此為法定程式，如有違背者，法院應依同法第433
    條規定，以裁定駁回其再審之聲請。
四、經查：
　㈠抗告人援為本件聲請再審之新事實、新證據者，為案發時之
    現場監視錄影畫面，然該監視錄影畫面已經原判決依法定程
    序勘驗調查並予斟酌，其認定結果並無不當之處，此觀諸原
    判決第2至3 頁（見原審卷第18至19頁）所載自明，非屬刑
    事訴訟法第420條第1項第6款所稱之新證據，且抗告人前以
    同一事實之原因聲請再審，業經法院多次駁回確定在案，其
    更以同一原因聲請再審，難認合法，原審因而裁定駁回其聲
    請，經核於法並無違誤。
  ㈡抗告意旨雖以「本案現場監視器畫面係黑白，於光線照射下
    本存有黑影，勘驗筆錄所載有誤」，無從據此記載，認定抗
    告人確有「站了起來並往告訴人臉上揮了一拳」及「告訴人
    流有鼻血」之行為云云。然本件監視錄影畫面經原審勘驗結
    果，認與告訴人指訴之內容相符，因而認定抗告人確有徒手
    毆打告訴人頭部及臉部之傷害行為，此有原判決可參（見原
    審卷第18至19頁所附原判決第2至3頁）。是抗告人所引該證
    據不僅於原判決確定前已存在，且經原審調查後，引為原判
    決認定本案事實之依據，自非刑事訴訟法第420條第1項第6
    款規定所謂「新事實、新證據」。且抗告人此節主張，亦據
    原審以107年度聲再字第5號裁定駁回其聲請，並經本院以10
    7年度抗字第1038號裁定駁回其抗告確定在案（見本院卷第2
    3至29頁所附本院被告前案紀錄表、第31至36頁所附上開各
    件刑事裁定），其復以同一原因事實聲請再審，顯不合法，
    原裁定同此認定，並無抗告意旨所稱未敘明駁回理由之情形
    。
　㈢抗告人雖另指告訴人之診斷書未明確記載其受傷位置，不足
    以認定告訴人確受有傷害，此係已存在而未及調查之證據，
    並提出其所稱之現場監視錄影畫面4張（所載時間分別為000
    0-00-00 00：00：16，1張；05：00：17，共2張；05：00：
    22，1張），為其聲請再審之新證據云云。然上開現場監視
    錄影畫面及告訴人之診斷證明書，均經原審調查審酌，並均
    引為原判決認定抗告人確有本案犯罪行為之依據，認定告訴
    人係因抗告人之傷害行為而受有「左眼挫傷併角膜糜爛及鼻
    骨骨折」等傷害，並以告訴人驗傷時間與本案案發時間僅相
    隔約1小時，認告訴人所受傷害與抗告人之傷害行為間有因
    果關係（見原審卷第18至19頁所附原判決第2至3頁）。是抗
    告人所指該診斷證明書及現場監視錄影畫面不僅於原判決確
    定前均已存在，並均經原審調查斟酌後，引為認定抗告人本
    案犯罪事實之依據，自非刑事訴訟法第420條第1項第6款規
    定之新事實或新證據。且抗告前亦曾以「告訴人之診斷書無
    記載明確位置，不足認定告訴人受有傷勢，為已存在未及調
    查之證據」等事由，向原審聲請再審，經原審或認其所述之
    原因事實非屬刑事訴訟法第420條第1項第6 款所稱之新事實
    、新證據，或認係就同一原因事實聲請再審，而以聲請不合
    法為由，先後裁定駁回其再審聲請，並經本院駁回其抗告確
    定在案，有原審106年度聲再字第6號、第31號、107年度聲
    再字第5號、110年度聲再字第10號、本院106年度抗字第134
    1號、107年度抗字第73號、第1038號、110年度抗字第1172
    號裁定在卷可憑（見本院卷第23至29頁所附本院被告前案紀
    錄表、第31至67頁所附上開各件刑事裁定）。抗告人復執同
    一事實為原因而聲請再審，原審認其聲請再審之程序違背刑
    事訴訟法第434條第3項之規定而裁定駁回，經核於法並無違
    誤。
　㈣抗告意旨雖另引原審106年度聲再字第6號、本院108年度抗字
    第590號、109年度抗字第1881號等裁定為其聲請再審之依據
    。惟查，原審106年度聲再字第6號裁定並未認告訴人有掐抗
    告人脖子之行為；本院108年度抗字第590號裁定亦未認原判
    決係以告訴人毆打抗告人為其判決之理由；本院109年度抗
    字第1881號裁定更未認原判決非以原審勘驗筆錄作為判決之
    依據，此有前揭各件裁定在卷可稽。抗告人任憑己意，誤引
    上開各件裁定意旨，已有未當。況上開各件裁定均非屬刑事
    訴訟法第420條第1項第6款規定之「新證據」，自不能據為
    聲請再審之原因。另抗告人前以相同理由聲請再審或提起抗
    告，迭經原審及本院駁回其聲請及抗告確定，此亦有前揭各
    件裁定在卷可參。抗告人再以同一原因聲請再審，並執此事
    由提起抗告，顯非有據。　
　㈤綜上，本件再審事由既與前案再審之事由及證據方法均屬相
    同，核屬同一原因事實無誤。原審因認顯無通知抗告人到庭
    陳述意見之必要，逕依刑事訴訟法第429條之2前段、第433
    條前段規定，駁回其聲請，核無不合。抗告人猶執前揭陳詞
    提起抗告，指摘原裁定不當，為無理由，應予駁回。
據上論斷，應依刑事訴訟法第412條，裁定如主文。
中　　華　　民　　國　　110 　年　　10　　月　　15　　日
                  刑事第十五庭  審判長法  官  陳芃宇
                                      法  官  曹馨方
                                      法  官  陳勇松
以上正本證明與原本無異。
不得再抗告。
                                      書記官  邱紹銓
中　　華　　民　　國　　110 　年　　10　　月　　15　　日